【裁判字號】    99,交聲,425
【裁判日期】    990524
【裁判案由】    違反道路交通管理處罰條例聲明異議
【裁判全文】
臺灣臺北地方法院交通事件裁定             99年度交聲字第425號
原處分機關  臺北市交通事件裁決所
異  議  人
即受處分人  甲○○
上列異議人即受處分人因違反道路交通管理處罰條例案件，對於
台北市交通事件裁決所於民國99年3月18日所為之處分（原處分
案號：北市裁罰字第裁22-A00000000號）聲明異議，本院裁定如
下：
    主  文
異議駁回。
    理  由
一、按行車速度，依速限標誌或標線之規定，道路交通安全規則
    第93條第1項前段定有明文。次按汽車（依道路交通管理處
    罰條例第3條第8款規定，汽車包括機器腳踏車即機車）駕駛
    人，行車速度，超過規定之最高時速，或低於規定之最低時
    速，除有第43條第1項第2款情形外，處新臺幣（下同）1,20
    0元以上2,400元以下罰鍰，為道路交通管理處罰條例第40條
    所明定。再汽車駕駛人駕駛汽車有違反道路交通管理處罰條
    例第40條規定者，除應依該條所規定之罰緩處罰外，並予記
    違規點數1點，復為道路交通管理處罰條例第63條第1項第1
    款所明文規定。
二、原處分意旨略以：異議人即受處分人甲○○於99年1月18日
    19時31分許，駕駛其所有之車牌號碼DE-7422號自用小客車
    ，行經臺北市○○路325號前（北安國中前往東）時，因「
    限速60公里經測時速66公里超速16公里以上未滿20公里」之
    違規行為，經臺北市政府警察局中山分局依違反道路交通管
    理處罰條例第40條規定，以雷達測速拍照採證方式逕行掣單
    舉發。嗣受處分人於舉發通知單上所載應到案日期前向原處
    分機關提出申訴，經原處分機關請舉發單位調查結果，仍認
    受處分人有前開違規行為，原處分機關乃於99年3月18日依
    前揭道路交通管理處罰條例第40條、第63條第1項第1款（原
    處分漏載第1款，應予補充），裁處受處分人罰鍰1,600元，
    並記違規點數1點。
三、聲明異議意旨略以：伊於99年1月3日駕駛車牌號碼DE-7422
    號自用小客車行經北安路，該路段有一測速器，伊知之甚詳
    ，接近雷達感應區時當時時速約50公里左右，突然右邊有車
    疾駛而過，因此在雷達感應區內被攝，當然包括兩部超速車
    ，伊及副駕駛座的老公確定伊的時速約在50公里左右。警方
    根據測速器為66公里，標準為50公里，超速16公里（已申訴
    亦沒用），但舉發相片中有兩部車，如何判定係何車輛超速
    ？照片中右側車輛之車牌拍攝較模糊可見其速度較快，且伊
    之車輛在感應區起點，依測速器快門的關係，一般超速車輛
    因速度較快，不會在起點處，應該在照片中間以上位置，而
    非在照片左下方。警方可以相同狀況作科學測試，即可得出
    真實結論，才不致浪費守法駕駛人之時間與金錢，而讓真實
    超速駕駛人逃之夭夭，爰依此聲明異議，請求撤銷原處分等
    語云云。
四、經查：
    (一)異議人於前揭時、地駕駛車牌號碼DE-7422號自用小客車
      ，因「限速60公里經測時速66公里超速16公里以上未滿20
      公里」之違規行為被逕行舉發等情，有臺北市政府警察局
      北市警交大字第A00000000號舉發違反道路交通管理事件
      通知單、台北市交通事件裁決所北市裁罰字第裁22-A0000
      0000號違反道路交通管理事件裁決書、送達證書、臺北市
      政府警察局中山分局99年2月3日北市警中分交字第099304
      31900號、99年3月5日北市警中分交字第09930867200號、
      99年4月14日北市警中分交字第09931414200號函各1份及
      舉發照片1張在卷可考（見本院卷第6至9、12至13、16頁
      ），已堪認定。
    (二)異議人辯稱照片中有兩部車輛，伊無超速，應為另一車輛
      超速，且提出超速車輛應在照片中間以上位置等詞，惟依
      台北市政府警察局中山分局99年4月14日北市警中分交字
      第09931414200號函說明三稱：本件違規所使用之測速照
      相儀器，為固定式雷達測速，每年送經濟部標準檢驗局檢
      定，仍在有效期限內，有MO0000000號檢定合格證書影本
      可證。當相片內其他車輛出現時，則在相片上套用「去向
      車左判斷表」比對，顯示於雷達波發射範圍內之車輛，即
      為被測照之對象，亦檢附該單號違規車輛車牌號碼DE-742
      2號自小客車採證相片之去向車左判斷表。本件雷達測速
      儀（器號804-309/60001）業經經濟部標準檢驗局於98年7
      月21日檢定合格，檢驗有效期限至99年7月21日，檢定合
      格單號碼為MOGA0000000A ，此有經濟部標準檢驗局98年7
      月22日雷達測速儀檢定合格證書在卷可證（見同上卷第21
      頁），且有台北市政府警察局中山分局檢附該單號違規路
      段舉發時間前後其他違規車輛之採證照片及已繳納罰鍰各
      一紙在卷可稽（見同上卷第17至20頁），顯見除異議人所
      駕駛車輛外，於上開遭舉發時間前後，亦均有其他車輛遭
      該部雷達測速儀拍照舉發，是儀器之合法性及適用性均合
      乎檢驗及使用規範，復無其他證據證明該機器有故障之虞
      ，故本件雷達測速儀器所測得結果之準確性，應堪採認。
    (三)又查，本件雷達測速係利用「都卜勒效應」原理，即利用
      雷達波偵測移動物體速度，由雷達天線發出固定頻率之無
      線電波打在行進中之車輛，車輛反射回來之電波因行車速
      率之變化，將造成反射電波頻率變動，當車速超過設定值
      即由相機自動照下違規車輛，且本件經該測速儀器於車牌
      號碼DE-7422號自小客車所測得行速每小時66公里，儀器
      鏡頭及該車輛間復無其他遮蔽物，有該採證相片可查，佐
      以上開函文所檢附之「去向車左判斷表」（見同上卷第22
      頁），異議人所駕駛之車牌號碼DE-7422號自小客車顯示
      在判斷表斜線區域內，為相片上顯示速度之被測車輛，至
      於異議人所稱之另部車輛，本非該「去向車左判斷表」所
      涵攝範疇，自難認該部車輛有超速事實，是應認異議人當
      時以時速66公里速度行經舉發地點無誤。本件車牌號碼DE
      -7422號自小客車既已清晰出現於該雷達測速採證照片中
      ，異議人既無法提出上開測速儀器所測得之數據有何錯誤
      之證明，自難以其空言否認而推翻前開以科學方法嚴格取
      得之證據，異議人所辯礙難採信。故本件事證明確，異議
      人確有於前揭時地行車速度超過規定最高速限16公里以上
      未滿20公里之違規行為，洵堪認定。
五、綜上所述，原處分機關依前開道路交通管理處罰條例第40條
    、第63條第1項第1款（裁決書漏載第1款）及裁罰基準表之
    規定，裁處異議人1,600元之罰鍰，並記違規點數1點，核無
    違誤。本件異議人之異議為無理由，自應裁定將其異議駁回
    。
六、據上論斷，應依道路交通案件處理辦法第19條，裁定如主文
    。
中    華    民    國    99    年     5    月    24    日
                  刑事第十庭  法  官  呂煜仁
上正本證明與原本無異。
如不服本裁定，應於裁定送達後5日內向本院提出抗告狀。
                              書記官  曹尚卿
中    華    民    國    99    年    5     月    24    日

司法院資訊處製作；財團法人民間司法改革基金會備份。
